【裁判字號】    97,易,12
【裁判日期】    970130
【裁判案由】    詐欺
【裁判全文】
臺灣基隆地方法院刑事判決                97年度易字第12號
公  訴  人  臺灣基隆地方法院檢察署檢察官
被      告  丁○○
上列被告因詐欺案件，經檢察官提起公訴（96年度偵字第4850號）
，因被告於準備程序中為有罪之陳述，經本院合議庭裁定由受命
法官獨任進行簡式審判程序審理，判決如下︰
    主  文
丁○○幫助連續意圖為自己不法之所有，以詐術使人將本人之物
交付，累犯，處有期徒刑參月，如易科罰金，以銀元參佰元即新
台幣玖佰元折算壹日，減為有期徒刑壹月又拾伍日，如易科罰金
，以銀元參佰元即新台幣玖佰元折算壹日。
    事實及理由
一、本件犯罪事實、證據及應適用之法條，除下列應予補充或更
    正外，其餘均引用起訴書之記載（如附件）：(1)犯罪事實欄
    一第 5行「卻因貪圖得利」等字後增列「基於幫助他人詐欺
    取財之犯意」，(2)犯罪事實欄一第11行「以不詳代價」等字
    刪除，(3)犯罪事實欄一第12行「將上開 2帳戶」等字補充為
    「同時將上開2帳戶」，(4)犯罪事實欄一第12行、第13行「
    不詳之人」、「該不詳之人」等字均更正為「王明利之人」
    ，(5)犯罪事實欄一第15行「之所有」等字後增列「之概括犯
    意」，(6)證據補充「被告於本院中之自白」。
二、新舊法比較適用
  (一)查被告行為後，刑法第2條第1項於94年2月2日以華總一義字
    第 09400014901號令修正公布，並自95年7月1日起施行。刑
    法第339條第1項之詐欺罪，法定刑得科銀元1000元以下罰金
    ，據修正後刑法施行法增訂第1條之1：「中華民國94年1月7
    日刑法修正施行後，刑法分則編所定罰金之貨幣單位為新臺
    幣。94年1月7日刑法修正時，刑法分則編未修正之條文定有
    罰金者，自94年1月7日刑法修正施行後，就其所定數額提高
    為30倍。但72年 6月26日至94年1月7日新增或修正之條文，
    就其所定數額提高為3倍」及刑法第33條第5款修正為：「主
    刑之種類如下：五、罰金：新臺幣1000以上，以百元計算之
    」等規定，是依修正後之法律，刑法第339條第1項之詐欺罪
    所得科處之罰金刑最高為新臺幣30000元、最低為新臺幣100
     0元；然依被告行為時之刑罰法律，即罰金罰鍰提高標準條
    例第五條第一項（第一條所定得提高倍數之規定，於本條例
    修正後制定之法律，不適用之）及修正前刑法第33條第 5款
    規定之罰金最低額銀元 1元計算，該罪之罰金刑最高為銀元
    10000元，最低額為銀元1元，若換算為新臺幣，最高額雖與
    新法同為新臺幣3萬元，然最低額僅為新臺幣3元。因此，比
    較上述修正前、後之刑罰法律，自以被告行為時關於科處罰
    金刑之法律較有利於被告。
  (二)被告前曾受徒刑執行完畢，有臺灣高等法院被告前案紀錄表
    在卷可稽，其於有期徒刑執行完畢後， 5年以內故意再犯本
    件有期徒刑以上之罪，不論依舊法第47條，或新法第47條第
    1 項之規定，均構成累犯，對被告而言並無有利或不利之情
    形，自不生新舊法比較之問題，應逕依裁判時之新法第47條
    第1項，論以累犯，並依法加重其刑。
  (三)又被告係基於幫助之意思，幫助他人連續詐欺取財，為連續
    詐欺取財罪之幫助犯，應依新法第30條第 2項之規定，按正
    犯之刑減輕之，並依法先加後減之〔按被告行為後，刑法第
    30條之文字雖亦有修正，惟其係因採「限制從屬形式理論」
    之立法例而修正法條文字，不涉罪刑實質內容之變更，而無
    新舊法比較適用之問題，應適用裁判時之新法〕。
  (四)修正後刑法第41條第 1項前段關於得易科罰金之折算標準，
    由「得以1元以上3元以下折算 1日」（按：此規定配合修正
    前罰金罰鍰提高標準條例第二條【現已刪除】規定，就其原
    定數額提高為100倍折算1日，則最高應以銀元300元折算1日
    ，經折算為新臺幣後，應以新臺幣九百元折算為 1日），提
    高為「以新臺幣1000元、2000元或3000元折算 1日」，並刪
    除「因身體、教育、職業、家庭之關係或其他正當事由，執
    行顯有困難」之條件。是以修正前刑法所定易科罰金之折算
    標準金額較低，自係修正前刑法較為有利。
三、刑之酌科
    爰審酌被告提供帳戶與他人供他人詐騙使用，進而提領款項
    ，助長詐騙案件之層出不窮，衡其犯罪之動機、目的、手段
    、所生危害，及犯罪後坦承犯行，態度良好等一切情狀，處
    如主文所示之刑，併諭知易科罰金之折算標準，以資懲儆。
四、被告之犯罪時間為96年 4月24四日以前，合於中華民國96年
    罪犯減刑條例第2條第1項第3款之減刑條件，應減其宣告刑2
    分之1如主文所示，並諭知易科罰金之折算標準。
據上論斷，應依刑事訴訟法第 273條之1第1項、第299條第1項前
段、第 310條之2、第454條，刑法第2條第1項前段、第30條、第
339條第1項、第47條第1項，修正前刑法第41條第1項前段，罰金
罰鍰提高標準條例第1條前段，修正前罰金罰鍰提高標準條例第2
條，現行法規所定貨幣單位折算新臺幣條例第 2條，中華民國96
年罪犯減刑條例第 2條第1項第3款、第7條、第9條，判決如主文
。
本案經檢察官甲○○到庭執行職務。
中    華    民    國     97    年    1    月    30    日
                  刑事第三庭法  官  鄭培麗
以上正本證明與原本無異。
對於本件判決如有不服，應於收受送達後10日內，向本院提出上
訴書狀，敘述上訴理由，上訴於臺灣高等法院，並按他造當事人
之人數附具繕本。「切勿逕送上級法院」
中    華    民    國    97    年    1     月    30    日
                          書 記 官  潘端典
附錄論罪法條：
中華民國刑法第339條
（普通詐欺罪）
意圖為自己或第三人不法之所有，以詐術使人將本人或第三人之物交付者
，處 5 年以下有期徒刑、拘役或科或併科 1 千元以下罰金。
以前項方法得財產上不法之利益或使第三人得之者，亦同。
前二項之未遂犯罰之。
附件：
臺灣基隆地方法院檢察署檢察官起訴書
                                      96年度偵字第4850號
    被      告  丁○○  男  41歲（民國○○年○月○○日生）
                        住基隆市七堵區○○○路61巷2 之17
                        號
                        國民身分證統一編號：Ｚ000000000號
上列被告因詐欺案件，已經偵查終結，認應該提起公訴，茲將犯
罪事實及證據並所犯法條分敘如下：
        犯  罪  事  實
一、丁○○前因肅清煙毒條例案件，經法院判處有期徒刑3年4月
    確定，於民國93年12月13日縮刑期滿執行完畢，竟猶不知悔
    改，雖預見將自己開設之金融帳戶（含存摺、提款卡、印章
    、密碼等物）提供他人使用，該他人極可能以該帳戶作為詐
    欺取財犯罪之工具，卻因貪圖利得，而於95年4 月28日，先
    前往址設於基隆市○○區○○街64號之「基隆六堵郵局」，
    就其原所開立局號0000000、帳號0000000號帳戶申請核發晶
    片卡，再於95年5月2日，前去申請語音密碼；另於95年4 月
    28日，前往址設於臺北縣汐止市○○路○段175號之「臺北富
    邦商業銀行汐止分行（下稱富邦商銀）」，申請開設000000
    000000號帳戶，並於申辦完成後，旋在不詳地點，以不詳代
    價，將上開2 帳戶存摺、晶片卡、印章、密碼等物出售並交
    付予不詳之人，該不詳之人於取得上開帳戶資料後，隨即轉
    交所屬之詐欺集團使用。該詐欺集團成員旋意圖為自己不法
    之所有，於95年5月8日上午撥打電話予丙○○，假冒檢察官
    之名義，詐稱丙○○之銀行資料遭行員外洩予詐騙集團作為
    人頭帳戶，因涉案之故，需將所有資產在48小時內凍結，以
    查明是否清白，並稱需了解其帳戶內共有多少款項，致丙○○陷於錯誤，而於同日下午3 時許，依指示匯款新台幣（下
    同）20萬元至丁○○所提供之上開「基隆六堵郵局」帳戶內
    ，並旋遭提領一空。又於95年5 月12日，撥打電話予戊○○
    ，佯稱戊○○曾網路援交放女孩子鴿子，需給該名女子一筆
    紅包費，並需買回個人資料，致戊○○陷於錯誤，而於同日
    晚間8時33分許，至自動櫃員機操作轉帳12000至丁○○所提
    供之上開「富邦商銀」帳戶內，並旋遭提領一空。嗣經丙○○、戊○○報警後經警循線查獲。
三、案經基隆市警察局第三分局報告偵辦。
        證  據  並  所  犯  法  條
四、證據清單與待證事實
┌──┬───────────┬──────────────┐
│編號│證據名稱              │證明事實                    │
├──┼───────────┼──────────────┤
│ (一) │(1)證人即告訴人丙○○之│告訴人丙○○、被害人戊○○於│
│    │  證述，華南商業銀行匯│上揭時間遭詐騙而匯款或轉帳上│
│    │  款回條聯1 紙、臺北地│揭款項至被告丁○○所提供之上│
│    │  方法院行政凍結管收執│開帳戶之事實                │
│    │  行命令1 份          │                            │
│    │(2)證人即被害人戊○○之│                            │
│    │  證述，臺北富邦銀行自│                            │
│    │  動櫃員機交易明細1 紙│                            │
├──┼───────────┼──────────────┤
│ (二) │(1)被告上開「基隆六堵郵│(1)上開2 帳戶確係被告所開設  │
│    │  局」帳戶開戶資料、查│(2)被告於95年4 月28日，向「基│
│    │  詢已印摺交易詳情、客│  隆六堵郵局」申辦晶片卡，於│
│    │  戶歷史交易清單、使用│  95年5月2日申請語音密碼    │
│    │  電話語音服務申請書、│(3)該2 帳戶於上揭時間確有上揭│
│    │  立帳申請書、印鑑卡  │  款項匯入或轉入，並均旋遭提│
│    │(2)被告上開「臺北富邦商│  領一空                    │
│    │  銀」帳戶基本資料表、│                            │
│    │  印鑑卡、各類存款歷史│                            │
│    │  對帳單              │                            │
└──┴───────────┴──────────────┘
二、核被告所為，係犯刑法第30條第1項、第339 條第1項之幫助
    詐欺取財罪嫌。被告於受徒刑之執行完畢後，5 年以內故意
    再犯本件有期徒刑以上之罪，請依刑法第47條第1 項累犯之
    規定加重其刑。又被告係幫助他人犯罪，請依刑法第30條第
    2 項之規定，減輕其刑。
三、依刑事訴訟法第251條第1項提起公訴。
    此  致
臺灣基隆地方法院
中    華    民    國    96    年    12    月    27    日
                              檢察官  乙  ○  ○
本件正本證明與原本無異
中    華    民    國    97    年    1     月    2     日
                              書記官  潘  健  安
附錄所犯法條：
刑法第339條第1項
    意圖為自己或第三人不法之所有，以詐術使人將本人或第三
    人之物交付者，處5年以下有期徒刑、拘役或科或併科1千元
    以下罰金。


司法院資訊處製作；財團法人民間司法改革基金會備份。
